臺灣新竹地方法院民事裁定  
110年度消債清字第16號
聲  請  人  
即債務人    高月英  

代  理  人  陳建源律師

相  對  人  
即債權人    兆豐國際商業銀行股份有限公司

法定代理人  張兆順  
代  理  人  林勵之  
相  對  人  
即債權人    花旗(台灣)商業銀行股份有限公司


法定代理人  莫兆鴻  

相  對  人  
即債權人    滙豐(台灣)商業銀行股份有限公司


法定代理人  麥康裕  

相  對  人  
即債權人    聯邦商業銀行股份有限公司


法定代理人  李憲章  



相  對  人  
即債權人    凱基商業銀行股份有限公司


法定代理人  魏寶生  



相  對  人  
即債權人    台新國際商業銀行股份有限公司


法定代理人  尚瑞強  



相  對  人  
即債權人    中國信託商業銀行股份有限公司


法定代理人  利明献  



相  對  人  
即債權人    台灣永旺信用卡股份有限公司

法定代理人  小鹿昌訓


相  對  人  
即債權人    元大國際資產管理股份有限公司


法定代理人  宋耀明  

上列當事人聲請消費者債務清理清算事件，本院裁定如下：
　　主　文
債務人甲○○自中華民國一一○年五月五日上午十一時起開始清算
程序，並同時終止清算程序。
　　理　由
一、按債務人不能清償債務或有不能清償之虞者，得依消費者債
    務清理條例所定更生或清算程序，清理其債務；債務人對於
    金融機構負債務者，在聲請更生或清算前，應向最大債權金
    融機構請求協商債務清償方案，或向其住、居所地之法院或
    鄉、鎮、市、區調解委員會聲請債務清理之調解，消費者債
    務清理條例第3條、第151條第1項分別定有明文。此係採前
    置協商主義，是債務人於協商程序中，自應本於個人實際財
    產及收支狀況，依最大誠信原則，商討解決方案。如終究不
    能成立協商，於聲請更生或清算時，法院審酌上開條文所謂
    「不能清償或有不能清償之虞」，允宜綜衡債務人全部收支
    、信用及財產狀況，評估是否因負擔債務，而不能維持人性
    尊嚴之最基本生活條件，所陳報之各項支出，是否確屬必要
    性之支出，如曾有協商方案，其條件是否已無法兼顧個人生
    活之基本需求等情，為其判斷之準據。次按法院開始清算程
    序之裁定，應載明其年、月、日、時，並即時發生效力；債
    務人之財產不敷清償清算程序之費用時，法院應裁定開始清
    算程序，並同時終止清算程序。同條例第83條第1項、第85
    條第1項亦分別有明文規定。
二、聲請意旨略以：
　　聲請人前因有不能清償債務之情事，而積欠債務總額新臺幣
    （下同）共2,875,569元，聲請人前於本院向債權人聲請債
    務前置調解，惟於調解日，債權人均未到庭，聲請人亦當庭
    表示無能力還款，以致前置調解不成立。為此，爰依消費者
    債務清理條例請求裁定准許清算等語。
三、經查：
㈠、聲請人提出本件清算程序之聲請前，曾於民國（下同）110年
    4月間於本院向債權人聲請債務前置調解，惟於調解日，債
    權人均未出席開庭，聲請人亦當庭表示因無能力清償債務，
    以致前置調解未能成立，此有調解程序筆錄附於本院110年
    度司消債調字第51號調解案卷可稽，堪認聲請人已依消債條
    例之規定聲請前置調解未能成立。是以，聲請人據以聲請清
    算，本院自應綜合聲請人目前全部收支及財產狀況，評估是
    否已不能維持符合人性尊嚴之最基本生活條件，而有「不能
    清償或不能清償之虞」等情。
㈡、關於聲請人之財產收入及支出部分：聲請人名下無任何可供
    債權人分配清償之財產，此有本院依職權調查聲請人之稅務
    電子閘門財產所得調件明細表、法務部—高額壽險資訊連結
    作業表在卷為證（本院卷第21-25頁）。聲請人陳稱目前沒
    有工作，107年間有擔任臨時客服，每月薪資約10,000元，1
    08年1月至109年12月每月薪資2,528元，沒有領取社會補助
    等語，有聲請人之陳報狀及訊問筆錄附卷可佐（本院卷第49
    -52頁）。又聲請人主張其每月必要生活支出為膳食費5,000
    元、租金8,000元、通話網路費700元、電費550元、水費200
    元、瓦斯費290元、醫療費1,080元、健保費749元、其他200
    元，總計：16,769元。經查，就房租8,000元部分，聲請人
    陳稱多由其無收養關係之養女繳納（本院卷第52頁），則聲
    請人應無支出房租之必要，應予剔除。至聲請人主張其餘之
    每月必要支出，雖未提出全部憑證以資證明，然尚與一般生
    活水準所應支出之金額相當，則本件聲請人主張每月生活必
    要支出即為膳食費5,000元、通話網路費700元、電費550元
    、水費200元、瓦斯費290元、醫療費1,080元、健保費749元
    、其他200元，總計8,769元（計算式：5,000＋700＋550＋200＋
    290元＋1,080＋749＋200＝8,769元）範圍內為合理。
㈢、綜上所述，聲請人主張其無法清償債務等語，以聲請人現無
    收入，扣除個人每月生活必要支出8,769元觀之，業已入不
    敷出，而無多餘金額可供還款，參酌聲請人為44年次，現年
    65歲，永平工商肄業，已屆法定退休年齡等現實狀況，聲請
    人確實難尋穩定收入之工作，且聲請人名下並無任何財產，
    已如前述，復參諸聲請人所積欠之債務數額2,875,569元，
    準此，堪認聲請人有不能清償債務之情事存在。衡諸本件清
    算程序之規模，堪認聲請人之財產，應不敷清償清算程序之
    費用，難認進行清算程序有利於債權人及聲請人。是依消費
    者債務清理條例第85條第1項之規定，應以裁定開始清算程
    序，並同時終止清算程序。
四、另法院終止清算程序後，債務人之債務並非當然免除，仍應
    由法院斟酌消費者債務清理條例有關免責之規定，例如本條
    例第133 條、第134條、第135條等，依職權認定是否裁定免
    責，故法院終止清算程序後，債務人雖有免責之機會，惟其
    財產不敷清償清算程序之費用如係因上述條例所定不可免責
    之事由所致，法院即非當然為免責之裁定，債務人就其所負
    債務仍應負清償之責，附此敘明。
五、爰裁定如主文所示。 
中　　華　　民　　國　　110 　年　　5 　　月　　5 　　日
　　　　　　　　　民事第二庭    法　官　林麗玉
以上正本係照原本作成。
開始清算程序之裁定不得抗告，如不服同時終止清算程序之裁定
，應於裁定送達後10日內，以書狀向本院提出抗告，並繳納抗告
費新臺幣1,000元。
中　　華　　民　　國　　110 　年　　5 　　月　　5 　　日
　　　　　　　　　　　　　　　　書記官　郭春慧